臺北高等行政法院判決　　　　　　　　　　　　　　　九十三年度簡字第七九八號
　　原　　　告　甲○○
　　被　　　告　財政部臺灣省北區國稅局
　　代　表　人　許虞哲（局長）
右當事人間因綜合所得稅事件，原告不服財政部中華民國九十三年四月十五日台財訴
字第○九三一三○○○○六號訴願決定，提起行政訴訟，本院判決如左：
　　主  文
原告之訴駁回。
訴訟費用由原告負擔。
　　事  實
一、事實概要：原告民國八十九年度綜合所得稅結算申報，漏報其與配偶蔡以德及受
    扶養親屬蔡湘文之營利、薪資與利息所得計新台幣（下同）七九五、二三一元，
    短漏繳所得稅額四三、六七六元，經被告查得，依所得稅法第一百十條第一項規
    定，按所漏稅額處○‧二倍之罰鍰八、七○○元（計至百元止）。原告不服，申
    請復查未獲變更，提起訴願亦遭決定駁回，遂提起行政訴訟。
二、兩造聲明：
　(一)原告聲明：訴願決定及原處分均撤銷（依起訴狀載意旨）。
　(二)被告聲明：駁回原告之訴。
三、兩造之陳述：
　(一)原告主張之理由：
    系爭漏報所得係原告配偶蔡以德於柬埔寨擔任東尼紡織總經理之境外所得，因認
    其為境外所得，故未申報所得稅，並非故意漏報。又原告於申報所得稅時並未收
    到該所得之扣繳憑單，實無從申報。被告查獲原告有漏報情事，應先通知補繳稅
    款，未補繳者再予處罰，始為合理。
　(二)被告主張之理由：
    1.原告八十九年度綜合所得稅結算申報時，漏報本人、配偶及受扶養親屬之營利
      、薪資及利息所得計七九五、二三一元，漏繳所得稅額四三、六七六元，違反
      所得稅法第七十一條第一項規定，經被告所屬新莊稽徵所查獲，除補徵應納稅
      額六二、三三○元外，並依所得稅法第一百十條第一項規定，處兩倍以下之罰
      鍰八、七○○元，揆諸所得稅法第七十一條第一項前段及第一百十條第一項規
      定，並無不合。
    2.原告主張其漏報所得係因未收到扣繳憑單，並非故意漏報，罰鍰請予註銷云云
      。按「人民違反法律上之義務，而應受行政罰之行為，法律無特別規定時，雖
      不以出於故意為必要，仍須以過失為其責任條件。但應受行政罰之行為，僅須
      違反禁止規定或作為義務，而不以發生損害或危險為其要件者，推定為有過失
      ，於行為人不能舉證證明自己無過失時，即應受處罰。」司法院釋字第二七五
      號解釋在案。綜合所得稅係採自行申報制，有所得即應申報，申請人自不能以
      未收到扣繳憑單而免除應申報納稅之義務以規避處罰，申請人不能舉證證明無
      過失，依前開解釋，原告漏報其與配偶及受扶養親屬之營利、薪資及利息所得
      ，為其所不爭，縱非故意，難謂無過失，被告裁處罰鍰，並無違誤。
　　理  由
一、原告起訴後，被告代表人變更為許虞哲，業經具狀聲明承受訴訟，合先敘明。
二、按「凡有中華民國來源所得之個人，應就其中華民國來源之所得，依本法規定，
    課徵綜合所得稅。」「納稅義務人之配偶，及合於第十七條規定得申報減除扶養
    親屬免稅額之受扶養親屬，有前條各類所得者，應由納稅義務人合併報繳。」「
    納稅義務人應於每年二月二十日起至三月底止，填具結算申報書，向該管稽徵機
    關，申報其上一年度內構成綜合所得總額或營利事業收入總額之項目及數額，以
    及有關減免、扣除之事實，並應依其全年應納稅額減除暫繳稅額、尚未抵繳之扣
    繳稅額及可扣抵稅額，計算其應納之結算稅額，於申報前自行繳納。」「納稅義
    務人已依本法規定辦理結算申報，但對依本法規定應申報課稅之所得額有漏報或
    短報情事者，處以所漏稅額兩倍以下之罰鍰。」為行為時所得稅法第二條第一項
    、第十五條第一項、第七十一條第一項前段及第一百十條第一項所明定。又「人
    民違反法律上之義務而應受行政罰之行為，法律無特別規定時，雖不以出於故意
    為必要，仍須以過失為其責任條件。但應受行政罰之行為，僅須違反禁止規定或
    作為義務，而不以發生損害或危險為其要件者，推定為有過失，於行為人不能舉
    證證明自己無過失時，即應受處罰。．．．」司法院釋字第二七五號著有解釋。
三、原告八十九年度綜合所得稅結算申報，漏報其與配偶蔡以德及受扶養親屬蔡湘文
    之營利、薪資與利息所得計七九五、二三一元，短漏所得稅額四三、六七六元之
    事實，有綜合所得稅結算申報書及核定通知書等件影本在原處分卷可稽，且為原
    告所不爭執，堪認為真實。是被告按其所漏稅額處○‧二倍之罰鍰八、七○○元
    （計至百元止），訴願決定予以維持，揆諸首開規定，並無不合。原告雖主張因
    認其配偶蔡以德之所得為境外所得，且未收到扣繳憑單，故未申報，並非故意漏
    報，被告應先通知補繳稅款，未補繳者再予處罰，始為合理云云。惟查原告配偶
    蔡以德之系爭薪資所得係取自保長興業股份有限公司，為其境內所得，其有該項
    所得，原告即應依法辦理申報，不因是否收到所得扣繳憑單有異，其違反申報所
    得之作為義務，縱非故意，亦難謂無過失，而其復未能舉證證明自己無過失，即
    應受處罰，所稱應先通知補繳，未補繳始予處罰，於法無據，原告主張無可採。
    從而原處分及訴願決定均無違誤，原告仍執前詞聲請撤銷，為無理由，爰不經言
    詞辯論予以駁回（本件適用簡易訴訟程序）。
四、據上論結，本件原告之訴為無理由，依行政訴訟法第二百三十三條第一項、第九
    十八條第三項前段，判決如主文。
中　　　華　　　民　　　國　　九十三　　年　　 十二 　　月　　　六　　　日
                 臺 北 高 等 行 政 法 院   第 三 庭
                                   法  官  楊莉莉
右為正本係照原本作成。
本件以訴訟事件所涉及之法律見解具有原則性者為限，始得於本判決送達後二十日
內向本院提出上訴狀並表明上訴理由，如已於本判決宣示後送達前提起上訴者，應
於判決送達後二十日內補具上訴理由（均按他造人數附繕本），且經最高行政法院
許可後方得上訴。
中　　　華　　　民　　　國　　九十三　　年　　 十二 　　月　　　六　　　日
            　　　　　　　　       書記官  王俊權
